【裁判字號】    88,訴,2459
【裁判日期】    890104
【裁判案由】    返還買賣價金等
【裁判全文】
臺灣高雄地方法院民事判決  八十八年度訴字第二四五九號
    原      告  甲○○
    被      告  翰宮建設股份有限公司
    法定代理人  乙○○
    訴訟代理人  趙建華  律師
                吳玉豐  律師
右當事人間請求返還買賣價金等事件，本院判決如左：
    主    文
原告之訴駁回。
訴訟費用由原告負擔。
    事    實
甲、原告方面：
一、聲明：求為判決被告應給付原告新台幣（下同）四百三十萬元及自民國八十二年
    四月十五日（交屋日期）起至清償日止，按年息百分之五計算之利息，訴訟費用
    由被告負擔。
二、陳述：原告於民國八十一年十月間向被告訂購四樓透天預售屋一棟即門牌號碼高
    雄縣茄萣鄉○○街五九號（以下簡稱系爭建物），交屋未滿一年，原告即發現品
    質不良問題，屢向被告反應，未獲解決，如今系爭建物不良情況加嚴重，樓層板
    龜裂剝落、鋼筋裸露腐蝕殆盡、牆壁龜裂粉化嚴重、水管腐蝕漏水，經分別送請
    工業技術研究院工業材料研究所及桂田技術顧問有限公司台南實驗室鑑定結果認
    為係海砂屋，於八十八年八月四日寄發存證信函請被告出面處理，亦無結果，被
    告以保固時間為半年作為藉口推卸責任，但依民法第三百六十條之規定，被告保
    固建物結構安全時效為十五年，購屋契約應無效，請求判決被告應返還原購屋價
    金四百三十萬元及利息。
三、證據：提出工業技術研究院工業材料研究所及桂田技術顧問有限公司台南實驗室
    之測試報告各一份、土地及建物所有權狀影本、存證信函影本一份及法院判決剪
    報影本二份為證。
乙、被告方面：
一、聲明：請求判決駁回原告之訴及訴訟費用由原告負擔。
二、陳述：原告於八十一年十月間係以四百二十九萬元向被告購買系爭建物，而非四
    百三十萬元，唯被告所售房屋均按期施作，如期交屋，原告指稱被告交屋即已延
    遲，當與事實不符。系爭建物之設計、施工、選材，均經公司完整之控管，按圖
    施工，完工後並經政府主管機關嚴格審驗合格，且領有使用執照，非有原告所指
    控之瑕疵，系爭建物自八十二年四月交屋迄至八十八年八月原告來函之前，已交
    屋達六年之久，被告均無接獲原告任何正式告知房屋之瑕疵存在，是原告起訴狀
    指摘交屋未及一年，即發現諸多品質不良之問題，屢向被告反應，均未獲解決等
    語，均與事實不符。又原告指稱系爭房屋經工業技術研究院測試為「海砂屋」等
    語，更屬無稽；原告所指稱之測試，其採樣據悉係原告自行為之，未經被告參與
    ，又未經合格之專業人員採樣，則其採樣是否合於專業，令人質疑；再者，中央
    標準局就有關混凝土中氯離子含量之標準，係在八十三年七月廿二日通過ＣＮＳ
    ３０９０號，而系爭建物在八十二年四月即中央標準局公布前一年完工交屋，應
    不適用該標準，何況有關混凝土之氯離子含量，依混凝土之性質、強度及種類之
    不同，有不同之標準值，乃原告所提附件二之數據，是否合乎採樣之標準，亦不
    得而知，是原告僅憑此採樣來源不清，數據是否合乎標準局不明之測試報告，即
    逕行指稱被告出售海砂屋，更不足取。本件兩造就系爭房屋買賣契約之締結，並
    無任何違背強制規定之點，豈有無效之理；而按原告所主張之事實理由，縱或可
    採，亦屬「物之瑕疵擔保」之問題，乃原告以物之瑕疵擔保為由，主張買賣契約
    無效，依法應屬無據；更且，本件買賣契約係於八十二年四月十五日經被告履行
    ，則按八十八年四月修正前之民法第三百六十五條之規定，原告之瑕疵擔保請求
    權已逾六個月應已罹於時效；不唯如此，系爭建物交屋迄今，已逾五年，按修正
    後之民法第三百六十五條第一項，原告亦無權再為任何主張，何況本件買賣契約
    ，既非無效，則原告主張應為返還買賣價金，當無理由，被告受領系爭房屋之買
    賣價金，乃基於兩造間合法有效之買賣契約，非無法律上之原因，而原告既未曾
    有效解除兩造間合法有效之買賣契約，又何來權利請求被告為買賣價金之返還，
    更遑論利息給付。
三、證據：提出土地及建物買賣契約書影本各一份為證。
    理    由
一、本件原告主張原告於八十一年十月間向被告訂購系爭建物，交屋未滿一年，原告
    即發現品質不良問題，屢向被告反應，未獲解決，如今系爭建物不良情況加嚴重
    ，樓層板龜裂剝落、鋼筋裸露腐蝕殆盡、牆壁龜裂粉化嚴重、水管腐蝕漏水，經
    分別送請工業技術研究院工業材料研究所及桂田技術顧問有限公司台南實驗室鑑
    定結果認為係海砂屋，於八十八年八月四日寄發存證信函請被告出面處理，亦無
    結果，被告以保固時間為半年作為藉口推卸責任，但依民法第三百六十條之規定
    ，被告保固建物結構安全時效為十五年，故請求判決購屋契約無效，被告應返還
    原購屋價金四百三十萬元及利息之事實，被告則辯稱：原告於八十一年十月間係
    以四百二十九萬元向被告購買系爭建物，被告均按期施作，如期交屋，系爭建物
    之設計、施工、選材，均經公司完整之控管，按圖施工，完工後並經政府主管機
    關嚴格審驗合格，且領有使用執照，非有原告所指控之瑕疵，又原告指稱系爭建
    物雖經工業技術研究院測試為「海砂屋」等語，更屬無稽；原告所指稱之測試，
    其採樣據悉係原告自行為之，未經被告參與，又未經合格之專業人員採樣，則其
    採樣是否合於專業，令人質疑。中央標準局就有關混凝土中氯離子含量之標準，
    係在八十三年七月廿二日通過ＣＮＳ３０９０號，而系爭建物在八十二年四月即
    中央標準局公布前一年完工交屋，應不適用該標準，何況有關混凝土之氯離子含
    量，依混凝土之性質、強度及種類之不同，有不同之標準值，原告所提附件二之
    數據，是否合乎採樣之標準，亦不得而知，是原告僅憑此採樣來源不清，數據是
    否合乎標準局不明之測試報告，即逕行指稱被告出售海砂屋，另兩造就系爭房屋
    所簽立之買賣契約，並無任何違背強制規定之點，豈有無效之理，原告所主張之
    事實理由，縱或可採，亦屬「物之瑕疵擔保」之問題等語。
二、按買賣因物有瑕疵，而出賣人依民法第三百五十四條至第三百五十八條之規定，
    應負擔保之責者，買受人得解除其契約或請求減少其價金，但依情形，解除契約
    顯失公平者，買受人僅得請求減少價金。又買賣之物，缺少出賣人所保證之品質
    者，買受人得不解除契約或請求減少價金，而請求不履行之損害賠償，出賣人故
    意不告知物之瑕疵者，亦同，民法第三百五十九條及第三百六十條分別定有明文
    。
三、查，原告主張被告於八十一年十月間向原告訂購系爭建物之事實，為被告所不爭
    執，並有土地及建物買賣契約書影本各一份為證，自堪認屬實。次查，系爭建物
    雖前後二次經原告分別送請工業技術研究院工業材料研究所及桂田技術顧問有限
    公司台南實驗室鑑定混凝土中之水溶性氯離子含量結果，工業技術研究院工業材
    料研究所鑑定係０．１６３Wt%（N＝２，S＝０．００４，N：重複分析次數，S
    ：重複分析標準偏差），桂田技術顧問有限公司台南實驗室鑑定系爭建物二至三
    樓梯之硬固混凝土之每立方米水溶性氯離子重量為１０．５５９３（每立方米混
    凝土單位重依２３００公斤計算），系爭建物二樓後陽台及三樓房間之硬固混凝
    土之每立方米水溶性氯離子重量為２．４２４２每立方米混凝土單位重依２３０
    ０公斤計算）等情，固據原告提出工業技術研究院工業材料研究所及桂田技術顧
    問有限公司台南實驗室之測試報告各一份在卷可稽，原告依鑑定結果認系爭建物
    係海砂屋，惟為被告所否認。姑且不論上開鑑定機關採樣是否符合規定及其等鑑
    定結果能否即認定系爭建物係海砂屋，縱然認原告主張系爭建物係海砂屋為真實
    ，此亦屬物之瑕疵擔保問題，物之瑕疵擔保，依前揭說明，原告得主張者為得解
    除其契約或請求減少其價金或不履行之損害賠償，兩造就系爭建物所簽立之有效
    買賣契約不會因此瑕庛而變成無效，故原告主張依民法第三百六十條之規定，認
    系爭建物係海砂屋，兩造所簽立之購屋契約無效，被告應返還原購屋價金等情，
    難認有據，從而原告主張系爭買賣契約無效，請求返還價金四百三十萬元及自民
    國八十二年四月十五日（交屋日期）起至清償日止，按年息百分之五計算之利息
    ，為無理由，應予駁回。
四、本件事證已臻明確，兩造其餘攻擊防禦方法已無審酌之必要，故不再審酌，併此
    明。
五、結論：本件原告之訴為無理由，依民事訴訟法第七十八條，判決如主文。
中      華      民      國    八十九    年    一    月    四    日
                              臺灣高雄地方法院民事第一庭
~B法      官  鄭月霞
右為正本係照原本作成。
如不服本判決，應於判決送達後廿日內，向本院提出上訴狀並表明上訴理由，如於本判決
宣示後送達前提起上訴者，應於判決送達後十日內補提上訴理由書（須附繕本）。
中      華      民      國    八十九    年    一    月    五    日
~B法院書記官  林妙妙


司法院資訊處製作；財團法人民間司法改革基金會備份。
